臺灣臺南地方法院民事判決　九十三年度訴字第一六三二號
　　原　　　告　臺灣中小企業銀行股份有限公司
　　法定代理人　丁○○
　　訴訟代理人　戊○○
　　被　　　告　乙○○
　　　　　　　　丙○○○
　　兼
　　訴訟代理人　甲○○
右當事人間請求清償借款事件，經本院於民國九十四年二月二十三日言詞辯論終結，
判決如左：
    主      文
被告乙○○、甲○○應於繼承其被繼承人黃太平遺產之範圍內與被告丙○○○連帶給
付原告新台幣佰拾貳萬柒仟貳佰肆拾元，及自民國九十二年十一月二十二日起
至清償日止，按週年利率百分之八點○六三計算之利息，暨自民國九十二年十二月二
十三日起至清償日止，逾期在六個月以內者，按上開利率百分之十，超過六個月者，
按上開利率百分之二十計算之違約金。
訴訟費用由被告連帶負擔。
    事實及理由
甲、程序方面：
　　按訴狀送達後，原告不得將原訴變更或追加他訴。但有下列各款情形之一者，不
    在此限：三、擴張或減縮應受判決事項之聲明者，民事訴訟法第二百五十五條第
    一項第三款定有明文。查原告原起訴請求被告應連帶給付原告新台幣（下同）三
    百三十二萬七千二百四十三元，及自民國九十二年十一月二十二日起至清償日止
    按週年利率百分之八點○六三計算之利息，暨自九十二年十二月二十三日起至清
    償日止，逾期在六個月以內者，按上開利率百分之十，超過六個月者，按上開利
    率百分之二十計算之違約金，嗣原告於起訴狀繕本送達後，於九十四年一月二十
    五日當庭變更請求被告乙○○、甲○○應於繼承其被繼承人黃太平遺產之範圍內
    與被告丙○○○連帶給付原告如主文第一項所示之本金、利息及違約金，核其變
    更乃屬減縮應受判決事項之聲明，揆諸前開條文之規定，應予准許。
乙、實體方面：
一、本件原告起訴主張：被告之被繼承人黃太平於八十七年六月二十二日邀同被告丙○○○為連帶保證人，向原告借款三百八十五萬元，約定借款期限至一○七年六
    月二十二日止，並自八十七年七月二十二日起按月平均攤還本息，利息按原告基
    本放款利率加年率百分之○點三二即年息百分之九計算機動調整，並約定借保人
    於借款期間未依約按期繳交本息時，借保人即喪失期限利益，應立即全數清償，
    原告得視為全部到期，借保人應立即清償，如有逾期應依約定利率給付遲延利息
    ，其逾期在六個月以內者，按上開利率百分之十，逾期超過六個月者，按上開利
    率百分之二十計算違約金。詎債務人自九十二年十一月二十二日起即未依約繳納
    本息，依約已喪失期限利益，應清償全部積欠本金、利息及違約金。訴外人即債
    務人黃太平於九十一年十二月十五日死亡，被告乙○○、甲○○、丙○○○均為
    黃太平之繼承人，依法應繼承黃太平之債務，而被告乙○○、甲○○、丙○○○
    已為限定繼承，自應於繼承其被繼承人黃太平遺產之範圍內，負連帶清償之責，
    又被告丙○○○既為上開借款之連帶保證人，自仍應連帶償還上開債務。為此，
    爰依消費借貸、連帶保證、繼承之法律關係，求為判決如主文第一項所示。
二、被告則以：借款人黃太平已於九十一年十二月十五日死亡，被告均已向本院聲明
    限定繼承，原告應受限定繼承之法律關係拘束，不得主張被告應就借款人黃太平
    之債務負全部給付之責。又原告主張被告應連帶給付按週年利率百分之八點○六
    三計算之利息及逾期在六個月以內，按上開利率百分之十，超過六個月者，按上
    開利率百分之二十計算之違約金，然依目前存款利率才百分之二左右觀之，顯屬
    過高，原告之請求無理由，如有理由，亦請核減等語，資為抗辯。並聲明：駁回
    原告之訴，如受不利判決，願供擔保請准免為假執行
三、原告主張訴外人黃太平於八十七年六月二十二日邀同被告丙○○○擔任連帶保證
    人向原告借用三百八十五萬元，約定借款期限至一○七年六月二十二日止，利息
    按原告基本放款利率加年率百分之○點三二即年息百分之九計算機動調整，按月
    繳交本息，如於借款期間未依約按期繳交本息，即喪失期限利益，債務視為全部
    到期，又逾期在六個月以內者，按上開利率百分之十，超過六個月者，按上開利
    率百分之二十計付違約金。詎借款人自九十二年十一月二十二日起即未依約繳付
    本息，本件債務視為全部到期，尚積欠如主文第一項所示之本金、利息及違約金
    迄未清償之事實，業據提出借據、繳息明細、基本利率表、分戶貸款撥款委託書
    、存款轉帳收入傳票、放款轉帳支出傳票為證，且為被告所不爭執，堪信為真實
    。
四、原告又主張系爭借款之借款人黃太平已於九十一年十二月十五日死亡，被告丙○○○為其配偶，被告乙○○、甲○○為其子女，均為其繼承人，自應承受被繼承
    人黃太平之債務，被告丙○○○原本即為本件債務之連帶保證人，有否辦理限定
    繼承，並不影響其所負連帶給付之責任，另被告乙○○、甲○○雖為限定繼承，
    但仍應以繼承所得之遺產，償還被繼承人黃太平之債務等語。被告則以前揭情詞
    置辯，經查：
（一）訴外人即本件借款人黃太平已於九十一年十二月十五日死亡，被告丙○○○為
      其配偶，被告乙○○、甲○○為其子女，被告丙○○○、乙○○、甲○○已於
      九十二年四月三十日向本院聲明限定繼承被繼承人黃太平所遺遺產等情，為兩
      造所不爭執，且有戶籍謄本、本院九十三年九月二日九十二南院慶民儒繼字第
      一八三號函及九十二年度繼字第一八三號裁定在卷足憑，堪信為真實。
（二）按繼承人得限定以因繼承所得之遺產，償還被繼承人之債務，繼承人有數人，
      其中一人主張為前項限定之繼承時，其他繼承人視為同為限定之繼承，為限定
      繼承者，其對於被繼承人之權利義務，不因繼承而消滅，民法第一千一百五十
      四條定有明文。限定繼承之繼承人，仍應繼承被繼承人之債務全額，僅以因繼
      承所得之遺產為限度，負償還責任，即限定繼承人非無債務，僅其責任有限而
      已。則依前揭規定，被告乙○○、甲○○雖辦理限定繼承，惟仍應以其繼承被
      繼承人黃太平所得之遺產範圍內，償還被繼承人黃太平之債務甚明。至於被告
      丙○○○本即為系爭債務之連帶保證人，依法自應負連帶清償責任，是否辦理
      限定繼承，並不影響其所負連帶清償之責任。
（三）按當事人締結之契約一經合法成立，其在私法上之權利義務，即應受契約之拘
      束，不能由一造任意撤銷，最高法院著有二十年上字第一九四一號判例可資參
      照。查訴外人黃太平與原告於借據第二條約定：「利息按年率百分之九計付，
      嗣後貴行基本放款利率調整時，自調整日起改按貴行新通告基本放款利率加年
      率百分之○點三二計付」，是揆之上開判例意旨，被告即應受上開約定之拘束
      ，依訴外人黃太平與原告所約定利率據以計算及繳納利息；況查該約定利率並
      未超過民法第二百零五條所定法定最高利率週年百分之二十之限制，仍為法之
      所許，更何況原告所請求之利率較之借款契約成立時，業經調降，有借據一紙
      在卷可憑，是被告率謂原告請求之利率過高，自無足取。再按約定之違約金額
      過高者，法院得減至相當之數額，民法第二百五十二條定有明文，而約定之違
      約金是否過高，應就債務人若能如期履行債務時，債權人可享受之一切利益為
      衡量標準，且法院酌減之數額是否相當，仍須依一般客觀事實、社會經濟狀況
      及當事人所受損害等情形，以為酌定之標準（最高法院五十一年台上字第一九
      號、四十九年台上字第八○七號判例意旨參照）。又民事訴訟係採辯論主義原
      則，則約定違約金額是否過高之事實，應由主張違約金過高之當事人負舉證之
      責任，法院僅依當事人所提出之事證，依職權審究該違約金之約定是否確有過
      高情事，及應如何核減至相當之數額，尚非謂法院須依職權蒐集並調查有關當
      事人約定之違約金是否有過高之事實（最高法院九十二年度台上字第六九七號
      判決意旨參照）。被告雖辯稱本件借款債務約定之違約金過高云云，惟僅泛稱
      目前銀行存款利率僅有百分之二左右等情，並未具體主張及舉證本件違約金之
      約定有何過高之情事，被告上開所辯，已難認為可採，且本件違約金之約定方
      式，係依債務人之違約期間長短，分別按約定利率之一成及二成計算，此亦為
      我國金融消費借貸交易所常見；再者，本件原告請求之遲延利息為年息百分之
      八點○六三，利息與違約金合計逾期在六個月以內部分，為年息百分之八點八
      六九三，逾期超過六個月部分，亦僅為年息百分之九點六七五六，此與法律明
      文規定之約定利率最高為週年利率百分之二十之上限，尚有相當之差距，是被
      告辯稱原告請求之違約金過高，亦非可採。綜上，被告抗辯本件約定之利息及
      違約金顯然過高云云，即屬無據，要難憑採。
五、從而，原告依消費借貸、連帶保證及繼承之法律關係，請求被告乙○○、甲○○
    應於繼承被繼承人黃太平遺產之範圍內與被告丙○○○連帶給付如主文第一項所
    示之金額、利息及違約金，為有理由，應予准許。
六、被告雖聲明如受不利判決，願供擔保請准免為假執行之宣告，惟因原告並未陳明
    就其勝訴部分願供擔保請准宣告假執行，故被告所為上開聲明，核無必要，爰不
    另為駁回之諭知，併此敘明。
七、結論：本件原告之訴為有理由，依民事訴訟法第八十五條第二項，判決如主文。
中　　　華　　　民　　　國　　九十四　　年　　　三　　　月　　　九　　　日
                                  臺灣臺南地方法院民事第四庭
~B審判長法　　　官　吳森豐
~B　　　法　　　官　童來好
~B　　　法　　　官　孫淑玉
右正本證明與原本無異。
如不服本判決應於送達後二十日內向本院提出上訴狀（應附繕本）。
中　　　華　　　民　　　國　　九十四　　年　　  三　　　月　　  九  　　日
~B法院書記官　凌昇裕
